【裁判字號】    97,重上,104
【裁判日期】    980616
【裁判案由】    給付貨款
【裁判全文】
臺灣高等法院民事判決                 97年度重上字第104號
上  訴  人
即被上訴人  百晨企業有限公司
法定代理人  丙○○
訴訟代理人  易定芳律師
複  代理人  乙○○
被  上訴人
即  上訴人  橋興工程有限公司
法定代理人  甲○○
訴訟代理人  林玟岑律師
上列當事人間給付貨款事件，兩造對於中華民國96年12月28日
臺灣桃園地方法院94年度重訴字第305號第一審判決，各自提起
上訴，本院於98年6月2日言詞辯論終結，判決如下：
    主  文
兩造上訴均駁回。
第二審訴訟費用由兩造各自負擔。
    事  實
甲、上訴人即被上訴人百晨企業有限公司（下稱百晨公司）方面
    ：
壹、聲明：
Ａ、本訴部分：
一、原判決不利於百晨公司部分廢棄。
二、上開廢棄部分，被上訴人橋興工程有限公司（下稱橋興公司
    ）應再給付百晨公司新台幣（以下同）875萬2168元及自起
    訴狀繕本送達翌日起至清償日止，按年息百分之5計算之利
    息。
三、上訴人願供擔保，請准宣告假執行。
四、駁回對造之上訴。
Ｂ、反訴部分：上訴駁回。
貳、陳述：除與原判決記載相同者外，補稱略以：
一、百晨公司出具支票免禁背及委託領款申請書者，有領到貨款
    。
二、陳寬宇雖有為百晨公司收受貨款之權限，但無預收貨款之權
    限。
三、否認授權陳寬宇指示買受人將價金匯入百晨公司以外之帳戶
    。
乙、被上訴人即上訴人橋興公司方面：
壹、聲明：
Ａ、本訴部分：
一、原判決不利於橋興公司部分廢棄。
二、上開廢棄部分，駁回百晨公司第一審之訴及假執行之聲請。
三、駁回百晨公司之上訴。
Ｂ、反訴部分：
一、原判決關於駁回橋興公司後開第二項之訴部分廢棄。
二、被上訴人百晨公司應給付橋興公司80萬元及自反訴狀繕本送
    達翌日起至清賞日止，按年息百分之5計算之利息。
貳、陳述：除與原判決記載相同者外，補稱略以：
一、橋興公司依陳寬宇指示，於94.9.30由辛○○匯款80萬元至
    坤霖公司帳戶，以為預付百晨公司貨款。
二、本件直接向橋興公司訂貨者均是是英發公司，與英聖公司無
    關。
三、附表1編號17-26、42筆之貨款，已由百晨公司以和興工程行
    名義於94年9月8日匯款490萬元至陳寬宇所有國泰世華銀行
    世貿分行帳戶預付。
    理  由
一、上訴人橋興公司原就原審駁回其反訴請求百晨公司給付89萬
    1042元本息部分聲明上訴，嗣減縮為原審駁回其請求百晨公
    司給付80萬元本息部分聲明上訴，核與民事訴訟法第446條
    第1項、第255條第1項第3款規定無違，應予許可。
二、
Ａ、本訴部分：
(一)、上訴人百晨公司主張：百晨公司係訴外人南亞塑膠工業股份
    有限公司（下稱南亞公司）PVC管產品之經銷商。上訴人橋
    興公司自民國94年6月起陸續向百晨公司訂購南亞PVC管材料
    ，百晨公司指示南亞公司送貨至橋興公司指定之交貨地點，
    分別由訴外人李義忠及朱興邦簽收。詎貨物交予橋興公司受
    領後，有如附表1編號1至42所示貨款合計新台幣（以下同）
    1075萬8948元未獲給付（實際合計應為1075萬8944元），爰
    依民法第367條規定，訴請橋興公司給付1075萬8948元及自
    起訴狀繕本送達翌日起至清償日止，按年息百分之5計算之
    利息。
(二)、上訴人橋興公司則謂附表1編號1-41筆貨物均係用於訴外人
    台彎電力股份有限公司之工程（下稱台電工程）。編號1-16
    筆貨物之台電工程係橋興公司與台電公司訂約，橋興公司分
    包予英發開發工程有限公司（下稱英發公司）。編號17-41
    筆貨物之台電工程係磊庭公司與台電公司訂約，磊庭公司分
    包予橋興公司，橋興公司再分包予英發公司。編號42之貨物
    用於民間電視台，承攬人係英發公司。編號1-16部分貨物，
    英發公司係以橋興公司名義向百晨公司訂購。編號17-41部
    分貨物，英發公司係以磊庭公司名義向橋興公司訂購，橋興
    公司並非編號17-42筆貨物之買受人，編號17-41部分之買賣
    關係應存在於百晨公司與磊庭公司間，編號42部分之買賣關
    係存在於百晨公司與英發公司間。另百晨公司已取得1-16筆
    貨款，橋興公司已代磊庭公司給付17-41筆貨款，代英發公
    司給付42筆貨款完畢等語。
(三)、原審命橋興公司給付附表1編號17-26、42筆之貨款計200萬
    6780元本息，駁回百晨公司其餘請求（即附表1編號1-16及
    27-41部分）。兩造各就其敗訴部分提起上訴。
Ｂ、反訴部分：
(一)、上訴人橋興公司主張：橋興公司依百晨公司業務員陳寬宇指
    示，預付貨款，扣除百晨公司本訴請求者外，尚餘9萬1042
    元；另依陳寬宇指示於94年9月30日（以辛○○名義）匯款
    80萬元至陳寬宇指定之坤霖公司帳號，以為預付貨款。
    又百晨公司銷售貨物予橋興公司應開立銷貨憑證，然附表1
    編號17-22所示金額84萬2504元、編號23-24所示金額53萬
    9599元、編號25-26所示金額51萬3677元、編號42所示金額
    11萬1000等總計200萬6780元貨款，百晨公司未開立統一發
    票予橋興公司，橋興公司自得請求百晨公司交付上述銷貨貨
    物之統一發票。爰請求百晨公司給付89萬1042元本息，及交
    付附表1編號17-26及42之統一發票第2、3聯原本予橋興公司
    。
(二)、上訴人百晨公司對其應開立附表1編號17-26及42之銷貨統一
    發票予橋興公司不爭執。惟否認陳寬宇有為百晨公司預收貨
    款之權限，否認橋興公司有預付貨款予百晨公司之情。
(三)、原審命百晨公司應交付上述附表1編號17-26及42所示金額之
    統一發票第二、三聯原本予橋興公司。駁回橋興公司其餘請
    求。百晨公司就其敗訴部分未聲明不服。上訴人橋興公司就
    原審駁回其請求80萬元本息部分聲明不服。
三、本件兩造不爭執事項如下述：
(一)、磊庭營造股份有限公司（下稱磊庭公司）分別於93年2月6日
    、93年2月10日、93年4月13日與台電公司訂立工程採購承攬
    契約。橋興公司於94年3 月9日與台電公司訂立工程採購承
    攬契約。有台電公司台北南區營業處檢附之契約可按（見本
    院卷(二)第9-22頁）。
(二)、附表1編號1-42所示之貨物，係英發公司壬○○經由百晨公
    司業務員陳寬宇交易。由百晨公司於94年4月起陸續委由南
    亞公司運交指定之送貨地點，其出貨單所載客戶名稱均為「
    磊庭（橋興）」，其分批交運單分別由英發公司員工李義忠
    及朱興邦簽收，有證人壬○○證言、出貨單、分批交運單、
    英發公司94年4月-12月薪資發放清冊、勞工保險卡等可稽（
    參見原審卷(一)第276-400頁、卷(二)11-20頁、64-67頁）。
(三)、附表1編號1至16筆貨物，係橋興公司向百晨公司購買。橋興
    公司簽發如原審判決附表2所示支票（受款人為百晨公司）
    給付貨款，百晨公司開立橋興公司為買受人之統一發票，並
    出具「支票免禁背及委託領款申請書」（下稱委託領款申請
    書）委託英發公司代領，由英發公司提示兌領支票票款。百
    晨公司實際已取得貨款等情，有統一發票、委託領款申請書
    、支票影本、台灣中小企業銀行新店分行94/12/15函等可稽
    （見原審卷(一)第215-262頁、本院卷(一)第54頁背面、55頁、
    131-160頁）。
(四)、附表1編號27至41所示各筆交易，由磊庭公司簽發如原審判
    決附表3編號4至11所示支票（受款人：百晨公司）給付貨款
    ，百晨公司開立買受人為磊庭公司之統一發票，並出具委託
    領款申請書委託橋興公司代領，由橋興公司提示兌領支票票
    款，百晨公司實際已取得貨款等情，有統一發票、委託領款
    申請書及台灣中小企業銀行新店分行96年4月2日函可稽（見
    原審卷(三)39-63頁、90頁、本院卷(一)第55頁背面）。
(五)、附表1編號17至26所示貨款，百晨公司尚未開立統一發票，
    亦未出具委託領款申請書。編號42號所示貨款，百晨公司開
    立買受人為英發營造股份有限公司（下稱英發營造公司）之
    發票，遭退回，百晨公司尚未出具委託領款申請書等情，有
    統一發票1紙可參（見原審卷(一)第400頁）。
(六)、
１、訴外人和興工程行（負責人庚○○係橋興公司負責人乙○○
    之子）名義於94年9月8日匯款490萬元至陳寬宇所有國泰世
    華銀行世貿分行帳戶，有申請書、證人庚○○陳述可按（見
    原審卷(二)第97頁、卷(三)第151頁）。
２、訴外人辛○○（即英發公司壬○○配偶）於94年9月30日匯
    款80萬元入坤霖工程有限公司帳戶，有存款憑條乙紙及證人
    辛○○證言可稽（見原審卷(二)第147頁、(三)第152頁）。
(七)、橋興公司於原審反訴請求百晨公司開立附表1編號17-26及42
    筆貨款之統一發票第2、3聯原本予橋興公司，經原審判決橋
    興公司勝訴確定。
四、上訴人百晨公司本訴主張附表1編號1-42筆貨物之買賣契約
    存在於兩造，雖1-16、27-41等筆之貨款，百晨公司已獲清
    償，惟非買受人橋興公司給付，爰依買賣關係，請求橋興公
    司給付1-42筆貨款計1075萬8948元。上訴人橋興公司對伊為
    1-16筆貨物之買受人不爭執，否認為17-42筆之買受人。另
    抗辯橋興公司已取得1-16筆及27-41筆貨款，其貨款債權已
    消滅，又17-26及42筆貨款伊已代磊庭公司、英發公司給付
    完畢。茲審酌如下述：
(一)、橋興公司是否為附表1編號17-42筆之買受人？
１、附表1編號27-41部分：
    查橋興公司於原審主張其自90年間起，因資金不足，無法直
    接承攬台電公司工程，乃由磊庭公司名義承攬，再下包予橋
    興公司施作，橋興公司即直接向百晨公司訂貨，又向台電公
    司請款須以磊庭公司抬頭之發票為之，是以橋興公司會先與
    百晨公司月結貨款，百晨公司始會出具以磊庭公司為抬頭之
    發票及領款申請書指定並授權橋興公司為領款人（見原審卷
    (四)第103頁）。又證人己○○（百晨公司員工）於原審證述
    「被告（橋興公司）會計小姐會先跟我們對帳，再看橋興的
    會計小姐要我們把發票開給橋興還是磊庭公司」（見原審卷
    (二)第136頁）。而附表1編號27至41所示各筆貨款，百晨公司
    已開立買受人為磊庭公司之統一發票，並出具委託領款申請
    書委託橋興公司代領，已如前述，是堪認附表1編號27-41部
    分之貨物係橋興公司向百晨公司訂購，買賣關係存在於百晨
    公司與橋興公司間。
２、附表1編號17-26、42部分：
    查證人朱文德（英發公司工地主任、橋興公司股東）於原審
    證述因英發公司是橋興公司的下包，工程如果缺材料，就向
    百晨公司陳寬宇叫貨，以橋興公司名義叫貨（見原審卷(二)第
    65頁）。且橋興公司於原審反訴請求百晨公司給付17-26、
    42部分之發票，業經原審判決確定。若橋興公司非編號17-2
    6及42部分之買受人，其焉會請求百晨公司開立買受人為橋
    興公司之統一發票。是堪認橋興公司為編號17-26及42部分
    之買受人，與百晨公司間存有買賣關係。
(二)、百晨公司就附表1編號1-16及編號27-41部分貨款債權是否已
    受清償而消滅？
    查百晨公司不爭執附表1編號1-16及27-41部分貨款已領取，
    且百晨公司已分別開立橋興公司、磊庭公司為買受人之統一
    發票，並出具委託領款申請書分別委託英發公司、橋興公司
    代領，已如上述。百晨公司亦自陳出具委託領款申請書部分
    已收到貨款（參見本院卷(一)第228頁背面）。是橋興公司抗
    辯百晨公司已取得此部分貨款，其價金請求權已消滅乙節，
    應為可採。從而百晨公司自不得再請求橋興公司給付此部分
    貨款。
(三)、橋興公司是否已清償附表1編號17-26（合計189萬5780元）
    及42（11萬1000元）部分貨款（合計200萬6780元）？
    上訴人橋興公司抗辯編號25、26及42交易日期係在94年8月
    ，其餘編號17-24之交易日期係在94年9月。百晨公司94年8
    、9月貨款，橋興公司係於94年9月8日依百晨公司業務員陳
    寬宇指示，以和興工程行名義匯款490萬元至陳寬宇所有國
    泰世華銀行帳戶，用以代英發公司給付94年8月之貨款及先
    行代為預付94年9月份之貨款，系爭17-26、42之貨款已由該
    490萬元支付云云（見本院卷(二)第45頁背面、第35頁）。百
    晨公司對和興工程行匯款490萬元至陳寬宇帳戶乙節不爭執
    ，惟否認陳寬宇有為橋興公司預收貨款之權限，否認授權陳
    寬宇指示買受人將價金匯入百晨公司以外之帳戶及系爭490
    萬元係橋興公司受陳寬宇之指示匯款云云。茲審酌如下述：
１、百晨公司業務員陳寬宇有無為百晨公司預收貨款之權限？
、按有權代理須本人有授與代理權之行為。授與代理權，依民
    法第167條規定，應向代理人或向代理人對之為代理行為之
    第三人，以意思表示為之。而依民法第170條第1項規定，無
    代理權人以代理人之名義所為之法律行為，經本人承認者，
    固對本人發生效力。惟承認係對於已經存在之法律行為補正
    授權行為之欠缺，並非事後授與代理權，故無權代理行為，
    經本人承認而補正欠缺者，與曾授與代理權之有權代理，本
    質上仍有不同。又意定代理權之範圍，依本人之授權行為定
    之，代理人於代理權範圍內所為之法律行為，其效果始歸於
    本人；逾越代理權範圍，則為無權代理。
、查證人張美華（即百晨公司會計）於原審證述百晨公司一般
    收取貨款之程序係「由會計部門開發票向客戶請款，一般是
    這個月的貨，下個月開始收款，…會計部門寄發票與對帳單
    時，會附一個回郵信封，客戶把支票裝進去寄回給我們，根
    據回郵信封上的代碼，就知道是那個客戶的支票…。」等情
    （見原審卷(二)第122-123頁），橋興公司亦謂94年8月貨款係
    94年9月給付，是堪認百晨公司一般係交貨後始向買受人收
    取貨款。百晨公司對陳寬宇有收受貨款之權限不爭執，亦僅
    及於百晨公司交貨後，向買受人請款，買受人交付陳寬宇之
    貨款部分。是尚不得以百晨公司不爭執陳寬宇有代收貨款之
    權限，即認陳寬宇亦有代收預付貨款之權限。
、況橋興公司陳述英發公司係橋興公司向台電公司承攬工程之
    下包，橋興公司與英發公司之交易模式為施工材料由英發公
    司依工程進度之需要以橋興公司名義向百晨公司訂貨，英發
    公司為實際之買受人，英發公司會先與百晨公司月結貨款後
    ，百晨公司始出具以橋興公司為買受人之發票及委託領款申
    請書授權英發公司為領款人向橋興公司領款，橋興公司以開
    立支票方式給付予英發公司，故須英發公司已與百晨公司以
    月結方式結清貨款，否則英發公司無法取得委託領款申請書
    ；而橋興公司與磊庭公司之交易模式則係90年間起磊庭公司
    承攬台電公司之工程，下包予橋興公司施作，橋興公司基於
    施作所需材料直接向百晨公司訂貨，是以橋興公司會先與百
    晨公司月結貨款，百晨公司始會出具以磊庭公司為抬頭之發
    票及委託領款申請書授權橋興公司為領款人。嗣自94 年4月
    起，橋興公司將該工程轉承予英發公司承作，其後施工所需
    之PVC管均由英發公司直接向百晨公司之業務員陳寬宇訂購
    下單，並由英發公司與百晨公司結算、交付貨款，再由英發
    公司與橋興公司續行承攬報酬之結算、付款等情（見原審卷
    (四)第101-109頁書狀）。是依橋興公司所陳之交易模式，足
    見兩造間並無預付款之交易模式。兩造間既無預付款之交易
    模式，橋興公司亦未向百晨公司預訂貨物，百晨公司自無授
    權陳寬宇收取預付款之理。陳寬宇並無預收貨款之代理權限
    ，橋興公司亦明知無預付貨款之義務甚明。
２、附表1編號17-2及4部分貨款，是否已由該490萬元清償？
、上訴人橋興公司主張以系爭490萬元代英發公司給付94年8月
    貨款，及先行代為預付94年9月份之貨款。嗣英發公司就94
    年8 月份貨款簽發94年12月1日面額314萬3300元、百晨公司
    為受款人之支票乙紙交百晨公司，由百晨公司背書後，交付
    橋興公司兌現，返還橋興公司所代付之款項（原審卷(三)第
    83-84頁）。橋興公司代付94年8、9月貨款之方式，係依94
    年3-7月代付之同一方法代付貨款，即依百晨公司業務員陳
    寬宇之指示，以橋興公司或和興工程行名義將代付之貨款匯
    至陳寬宇及友發企業社帳戶內，94年3-7月之貨款以上開方
    法均能達代為清償之效果，則橋興公司以相同之方法代付94
    年8、9月之貨款，自應達代為清償效果。另由橋興公司製作
    之94年8、9月之貨款明細表（即附表2）可知，94年8月之12
    筆交易中，有10筆已開具統一發票及委託領款申請書，僅序
    號2、5尚未開具發票（序號4即附表1編號42部分，橋興公司
    開立之發票誤載為英發營造公司，遭英發公司退回），94年
    9月份之10筆交易中，亦有2筆（即附表1編號40、41）已開
    具統一發票及委託領款申請書，而百晨公司自陳「已開具發
    票及委託領款申請書」部分均已受領貨款完畢，足證94 年8
    、9月貨款業經橋興公司以該490萬元代為給付完畢云云。
、查兩造間並無預購貨物之交易，陳寬宇並無代百晨公司收取
    預付款之權限，已如上述。是縱認系爭490萬元係橋興公司
    依陳寬宇指示所匯，亦僅能認係橋興公司與陳寬宇私人間之
    金錢往來，並非橋興公司對百晨公司清償貨款或預付貨款。
    又橋興公司自行製作之附表2，其所列94年8月、9月交易明
    細分別為323萬6816元及163萬7703元，合計487萬4519元，
    固未逾系爭和興工程行名義匯入陳寬宇帳戶內之490萬元。
    惟依橋興公司製作之附表2所示，百晨公司已開立統一發票
    並已收取貨款部分包括附表1編號9-16、39-41部分。而附表
    1編號9-16部分，百晨公司係出具委託領款申請書，將橋興
    公司簽發支付貨款之支票委託英發公司提示。附表1編號
    39-41部分，百晨公司係出具委託領款申請書，將磊庭公司
    簽發支付貨款之支票委託橋興公司提示，無從證明係由系爭
    490萬元支付。是橋興公司謂附件2之94年8、9月貨款係以系
    爭490萬元抵付云云，自難認與事實相符。橋興公司復未舉
    證證明系爭490萬元係支付附表2所示貨款，自無從認橋興公
    司此部分抗辯與事實相符，而堪採信。
、縱橋興公司與陳寬宇私人間金錢往來，約定日後以貨款抵充
    ，其效力亦不及於百晨公司。百晨公司否認橋興公司清償附
    表1編號17-26及42部分之貨款，橋興公司亦未能舉證證明有
    清償之事實，或百晨公司已因第三人清償受領此部分貨款，
    其貨款債權已消滅。則百晨公司依買賣關係，請求橋興公司
    給付此部分貨款計200萬6780元，即屬有據。
(四)、從而，百晨公司本訴請求橋興公司給付貨款1075萬8948元，
    於200萬6780元部分為有理由，應予准許，逾此範圍之請求
    為無理由，應予駁回。
五、上訴人橋興公司反訴主張其於94年9月30日依百晨公司業務
    員陳寬宇之指示，以辛○○名義匯款80萬元至陳寬宇指定之
    坤霖工程有限公司所有台灣中小企銀土城分行之帳戶內，用
    以預先代英發公司給付貨款，惟百晨公司並未交付等值之貨
    物，自應將橋興公司預付之80萬元返還云云。百晨公司否認
    陳寬宇有為百晨公司預收貨款之權限，縱屬預付款性質，亦
    僅得請求給付貨物云云。
(一)、查陳寬宇並無為百晨公司代收預付款之權限，已如上述。
(二)、另查：
１、證人戊○○（橋興公司會計）證述橋興公司老板於匯款日前
    1、2天，要伊幫忙預付百晨公司94年10月貨款80萬元，未告
    知伊匯入之帳戶，當時伊跟老闆說資金不足，老闆要伊找一
    個人去處理。匯入之帳戶是陳寬宇打電話告訴伊。伊請橋興
    公司股東壬○○太太辛○○代匯該筆款項，未告知匯款原因
    （見本院卷(二)第147頁背面至148頁背面）。
２、證人甲○○（即橋興公司負責人）於本院證述因英發公司工
    地住任壬○○跟伊講英發公司錢不夠，要橋興公司先墊材料
    款予百晨公司的陳寬宇，伊即交待戊○○做傳票，伊未查橋
    興資金夠不夠，羅小姐傳票作好伊簽名後，羅小姐找「陳清
    水」處理，與「陳清水」無特別交情等語（見本院卷第149
    頁及背面）。
３、證人辛○○於原審證述系爭款項係橋興公司指示伊去存，不
    知原因（見原審卷(三)第152頁）。
４、證人丁○○（坤霖公司負責人）於本院結證陳寬宇向伊借支
    票，94.9.30辛○○匯入之款項係為兌現支票。伊與陳寬宇
    之交易係貨到收貨款，沒有預收貨款等情（見本院卷第51頁
    背面、52頁）。
５、依證人戊○○所述，甲○○指示伊匯款之際，橋興公司資金
    不足，則橋興公司焉會應允陳寬宇預付貨款？且辛○○係壬
    ○○配偶，若系爭80萬元果係橋興公司代英發公司預付貨款
    予百晨公司，陳情心焉會不知匯款原因？是證人戊○○、甲
    ○○謂系爭80萬元係依百晨公司陳寬宇之要求，預付貨款，
    顯與經驗法則有違，不足採。況依證人丁○○所述系爭辛○
    ○匯入坤霖公司之80萬元，係陳寬宇向坤霖公司借支票，為
    兌現支票之用，亦可證非預收貨款。
(三)、陳寬宇無為百晨公司預收貨款之權限，且系爭辛○○匯入坤
    霖公司之80萬元，無從證明係橋興公司預付貨款。從而橋興
    公司反訴請求百晨公司返還該80萬元，為無理由，不應准許
    。
六、綜上所述，百晨公司本訴請求橋興公司給付貨款1075萬8948
    元及自起訴狀繕本送達翌日（即94年11月5日）起至清償日
    止，按年息5％計算之利息，於200萬6780元及自94年11月5
    日起之法定遲延利息部分為有理由，應予准許，逾此範圍之
    請求為無理由，應予駁回。橋興公司反訴請求百晨公司返還
    預付款80萬元本息為無理由，應予駁回。原審本訴判命橋興
    公司應給付百晨公司200萬6780元本息，駁回百晨公司其餘
    請求，經核並無違誤。兩造各就其敗訴部分上訴，指摘原判
    決本訴部分不當，求予廢棄改判，為無理由，應分別駁回其
    上訴。原審反訴就橋興公司上開80萬元本息之請求為橋興公
    司敗訴之判決，亦無違誤。橋興公司上訴意旨指摘原判決該
    部分不當，求予廢棄，為無理由，應予駁回。
七、本件事證已明，兩造其餘攻擊防禦方法，經核與本判決之結
    果不生影響，爰不一一論述。
八、據上論結，本件兩造之上訴，均為無理由，依民事訴訟法第
    449條第1項、第78條，判決如主文。
中    華    民    國    98    年    6     月    16    日
                    民事第八庭
                        審判長法  官  劉勝吉
                              法  官  連正義
                              法  官  滕允潔
正本係照原本作成。
如不服本判決，應於收受送達後20日內向本院提出上訴書狀，其
未表明上訴理由者，應於提出上訴後20日內向本院補提理由書狀
（均須按他造當事人之人數附繕本）上訴時應提出委任律師或具
有律師資格之人之委任狀；委任有律師資格者，另應附具律師資
格證書及釋明委任人與受任人有民事訴訟法第466條之1第1項但
書或第2項（詳附註）所定關係之釋明文書影本。
中    華    民    國    98    年    6     月    16    日
                              書記官  黃麗玲
附註：
民事訴訟法第466條之1（第1項、第2項）：
對於第二審判決上訴，上訴人應委任律師為訴訟代理人。但上訴
人或其他法定代理人具有律師資格者，不在此限。
上訴人之配偶、三親等內之血親、二親等內之姻親，或上訴人為
法人、中央或地方機關時，其所屬專任人員具有律師資格並經法
院認為適當者，亦得為第三審訴訟代理人。


司法院資訊處製作；財團法人民間司法改革基金會備份。
